【裁判字號】    92,重上,105
【裁判日期】    921103
【裁判案由】    給付工程款
【裁判全文】
臺灣高等法院臺中分院民事判決  九十二年度重上字第一○五號
      上  訴  人  甲○○
      參  加  人  昇旺營造有限公司
      法定代理人  張素月
      訴訟代理人  陳光助
      被  上訴人  南投縣政府
      法定代理人  林宗男
      訴訟代理人  謝在郎
當事人間請求給付工程款事件，上訴人對於民國九十二年六月十九日台灣南投地方法
院九十一年度重訴字第一七號第一審判決提起上訴，本院判決如下：
原判決廢棄，發回台灣南投地方法院。
一、上訴人於原審起訴主張：被上訴人與訴外人昇旺營造有限公司（以下稱昇旺公司
    ）訂立農村社區景觀及產業環境改善工程，工程款為新台幣（以下同）一千四百
    六十六萬元，嗣昇旺公司與許富雄及上訴人於民國（下同）八十九年三月二十日
    訂立協議書約定系爭農村社區環境改善工程全部由上訴人負責施作，盈虧亦由上
    訴人自負，上訴人即依同意書之約定收集工料進場施工，一切施工順利至八十九
    年五月二十日止已完成大部分工程，嗣後於八十九年五月二十日起因故未再進場
    施工，且施工進度嚴重落後過預算進度百分之三十以上，經被上訴人於九十年二
    月十三日以九十投府農輔字第九二三六八號函對昇旺公司終止工程合約，並就昇
    旺公司已完成之工程估算工程款計九百八十五萬一千五百八十一元，扣除昇旺公
    司於施工期間已請領之工程款二百七十四萬五千八百六十一元，昇旺公司對被上
    訴人尚有未請領之工程款七百十五萬五千七百二十元。昇旺公司應向被上訴人請
    領全部工程款給付上訴人，惟昇旺公司經上訴人數次請求均未向被上訴人請款並
    給付上訴人，為此依民法第二百四十二條規定代位請求被上訴人給付昇旺公司七
    百十五萬五千七百二十元及自本起訴狀繕本送達翌日起至清償日止按年息百分之
    五計算之利息，並由上訴人代為受領，及願供擔保以宣告假執行之判決。原審判
    決上訴人敗訴，上訴人提起上訴，聲明求為判決：(一)原判決廢棄；(二)被上訴人應
    給付昇旺營造有限公司七百十五萬五千七百二十元及自起訴狀繕本送達翌日起至
    清償日止，按年息百分之五計算之利息，並由上訴人代為受領；(三)上訴人願供擔
    保，請准宣告假執行。
二、本件於本院未經言詞辯論，被上訴人於原審以：兩造間無契約關係，系爭工程之
    契約人為昇旺公司，該公司承包被上訴人於國姓鄉「農村社區景觀及產業環境改
    善工程」，於八十八年五月七日得標，八十八年五月七日訂約，工程金額為一千
    四百六十六萬元，竣工期限為八十工作天，八十八年五月十三日開工，並於八十
    八年六月一日函報本工程工地負責人為上訴人，八十九年五月二十日昇旺公司未
    經被上訴人同意，擅自停工，被上訴人曾以函文催促恢復施工，惟昇旺公司均置
    之不理，致工程嚴重落後，被上訴人於八十九年十二月二十二日召開終止契約協
    調會，並於九十年一月二十日辦理終止契約協調會，被上訴人於九十年一月二十
    日辦理終止契約驗收，昇旺公司亦由負責人張素月、陳光助、許富雄、甲○○即
    上訴人參加，後被上訴人亦函送驗收紀錄請昇旺公司核章，並要求依契約規定提
    送相關資料送被上訴人審核，惟昇旺公司至今仍未提送，致工程遲遲無法結案付
    款。被上訴人於九十年一月二十日辦理終止契約驗收，驗收結算金額為九百八十
    五萬一千五百八十一元，另本工程因昇旺公司逾期違約部分，應以結算總價十分
    之一計算違約金計九十八萬五千一百五十八元，扣除第一次估驗款二百七十四萬
    五千八百六十一元，本工程尚有六百一十二萬零五百六十二元工程款未領取，上
    訴人應要求昇旺公司付款，與被上訴人無關等語置辯。
三、按第一審之訴訟程序有重大之瑕疵者，第二審法院得廢棄原判決，而將該事件發
    回原法院。但以因維持審級制度認為必要時為限；前項情形，應予當事人陳述意
    見之機會，如兩造同意願由第二審法院就該事件為裁判者，應自為判決；此項判
    決，並得不經言詞辯論為之，民事訴訟法第四百五十一條第一項、第二項、第四
    百五十三條分別定有明文。經查，上訴人於原審法院審理中以訴狀表明昇旺公司
    為告知訴訟人，由原審法院將告知訴訟狀繕本、準備書狀繕本送達受告知人昇旺
    公司，受告知人並於九十二年四月三日到原審法院開庭並提出說明狀，是既已參
    加訴訟，則原審所為之訴訟程序均需通知該參加人參與訴訟，否則其訴訟程序即
    有重大瑕疵。惟原審法院於九十二年五月二十九日之言詞辯論通知書竟未送達參
    加人，原審法院之訴訟程序自有重大瑕疵，且昇旺公司復不同意由本院就本件事
    件自為裁判，以補正上開訴訟程序瑕疵，本院為維持審級制度，爰不經言詞辯論
    ，將原判決全部廢棄，發回原審法院更為適法之處理。
四、據上論結，依民事訴訟法第四百五十一條第一項、第四百五十三條判決如主文。
中      華      民      國    九十二    年     十一     月      三      日
~B1民事第一庭審判長法  官  林陳松
~B2                法  官  李寶堂
~B3                法  官  鄭金龍
右為正本係照原本作成。
如對本判決上訴，須於收受判決送達後二十日內向本院提出上訴書狀，其未表明上訴
理由者，應於提出上訴後二十日內向本院提出上訴理由書(須按他造人數附具繕本)。
上訴時應提出委任律師或具有律師資格之人之委任狀；委任有律師資格者，另應附具
律師及格證書及釋明委任人與受任人有民事訴訟法第四百六十六條之一第一項但書或
第二項（詳附註）所定關係之釋明文書影本。
~B                書記官  林桂鳳
中      華      民      國    九十二    年     十一     月      四      日
附註：
民事訴訟法第四百六十六條之一（第一項、第二項）
對於第二審判決上訴，上訴人應委任律師為訴訟代理人。但上訴人或其法定代理人具
有律師資格者，不在此限。
上訴人之配偶、三親等內之血親、二親等內之姻親，或上訴人為法人、中央或地方機
關時，其所屬專任人員具有律師資格並經法院認為適當者，亦得為第三審訴訟代理人
。
                                                                        Ｂ


司法院資訊處製作；財團法人民間司法改革基金會備份。
